臺灣臺北地方法院民事裁定
111年度訴字第4175號
原      告  渣打國際商業銀行股份有限公司


法定代理人  龐維哲  


被      告  游原俊  
上列當事人間請求清償借款事件，本院裁定如下：
    主  文
本件移送臺灣臺中地方法院。
    理  由
一、按當事人得以合意定第一審管轄法院；第24條之合意管轄，
    如當事人之一造為法人或商人，依其預定用於同類契約之條
    款而成立，按其情形顯失公平者，他造於為本案之言詞辯論
    前，得聲請移送於其管轄法院，民事訴訟法第24條第1 項前
    段、第28條第2 項前段分別定有明文。考民事訴訟法第28條
    第2 項前段之立法意旨，在於當事人一造為法人或商人時，
    常具經濟上強勢地位，如因契約涉訟而須赴被告之住、居所
    地應訴，無論在組織及人員編制上，均尚難稱有重大不便。
    而其等以預定用於同類契約之債務履行地或合意管轄條款，
    與非法人或商人之他造（多為經濟上弱勢）訂立契約時，締
    約之他造就此類條款實幾無磋商或變更之餘地，致因該契約
    涉訟時，即須遠赴法人或商人以定型化契約所預定之法院應
    訴，在考量應訴不便、勞費等程序上不利益之情況下，經濟
    上弱勢者往往被迫放棄應訴之機會，如此不僅顯失公平，某
    程度亦侵害經濟弱勢者在憲法上所保障之訴訟權，立法者遂
    明文排除民事訴訟法第24條第1 項合意管轄規定之適用。是
    以，定型化契約當事人因此爭執涉訟時，如法人或商人據此
    向合意管轄法院起訴，在不影響程序利益、訴訟資源下，非
    法人或商人之他造於為本案之言詞辯論前，得聲請移送於其
    管轄法院。因此，在無其他特別審判籍管轄法院之適用時，
    法院受理此種移轉管轄之聲請，自應依民事訴訟法第1 條「
    以原就被」原則定管轄法院。
二、經查：
　㈠本件原告固主張依兩造間個人信用借款契約書第19條約定，
    兩造合意本院為第一審管轄法院，爰向本院起訴請求被告應
    清償借款等語，經送達被告位於臺中市、彰化縣之住居址，
    各經被告受僱人、同居人收受，且由被告本人以民國111 年
    9 月13日民事移轉管轄聲請狀表示其現住於臺中市，聲請裁
    定移轉至臺灣臺中地方法院（下稱臺中地院）等情，此亦有
    其提出之身分證影本、本院查詢最新戶籍資料等附卷可稽（
    見本院卷第35頁至第36頁；本院外置證物袋），可見被告日
    常生活作息均非位於本院管轄範圍，則於發生契約紛爭進行
    訴訟時，自以在臺中地院應訴最稱便利。被告既於上開民事
    移轉管轄聲請狀表示因路途遙遠、多有不便，故考量勞力、
    時間及費用等程序利益，揆諸首揭規定及說明，本件即應排
    除合意管轄法院規定之適用。兩造間既無其他特別審判籍管
    轄法院規定之適用，依民事訴訟法第1 條第1 項規定，自應
    由臺中地院管轄，爰依被告聲請，將本件移送於該管轄法院
    。
　㈡末本案原訂於111 年10月4 日下午2 時27分在本院臺北簡易
    庭第8 法庭行言詞辯論之期日亦予取消，末此敘明。
三、依首開規定，裁定如主文。 
中　　華　　民　　國　 111　　年　　9 　　月　　19　　日
                  民事第三庭  法　官　黃鈺純
以上正本係照原本作成。
如不服本裁定應於送達後10日內向本院提出抗告狀，並繳納抗告
費新臺幣1,000元。
中　　華　　民　　國　 111　　年　　9 　　月　　19　　日
                              書記官  施盈如